最高法院刑事判決　　　　　　　一○○年度台上字第一七三號
上　訴　人　楊麗春
上列上訴人因違反商業會計法案件，不服台灣高等法院中華民國
九十八年九月十日第二審判決（九十八年度上訴字第一四０九號
，起訴案號：台灣台北地方法院檢察署九十五年度偵緝字第一七
三五號、九十六年度偵字第六六九九、一一七四一號），提起上
訴，本院判決如下：
    主  文
上訴駁回。
    理  由
按刑事訴訟法第三百七十七條規定，上訴於第三審法院，非以判
決違背法令為理由，不得為之。是提起第三審上訴，應以原判決
違背法令為理由，係屬法定要件。如果上訴理由書狀並未依據卷
內訴訟資料，具體指摘原判決不適用何種法則或如何適用不當，
或所指摘原判決違法情事，顯與法律規定得為第三審上訴理由之
違法情形，不相適合時，均應認其上訴為違背法律上之程式，予
以駁回。本件上訴人楊麗春上訴意旨略以：(一)上訴人雖為神州國
際貿易股份有限公司（下稱神州公司）負責人，惟莊麗燕並非上
訴人所僱用，否則其何必出具保管條及同意書？又何以未領取公
司發給之薪資？莊麗燕超越協助上訴人從事正當業務之範圍，為
上訴人所難預見，原判決憑臆測認定事實，判決適用法則不當。
(二)神州公司資本額新台幣（下同）五百萬元中，上訴人實際出資
三百六十萬元，上訴人向神州公司領取一年二十二萬元之薪資，
而非向莊麗燕受領報酬，況莊麗燕利用其主導貿易業務之機會，
乘上訴人疏忽，向上訴人公司設局詐騙一百多萬元，業經上訴人
提出詐欺告訴在案。原判決認上訴人向莊麗燕受領報酬，有判決
不備理由之違法。(三)原判決以神州公司銷售額均大於實際之進項
總額，與常情不符，為上訴人不利之認定，然如何與常情不符，
並無任何積極證據，臆測之詞，有違證據法則。(四)台北市國稅局
三科查緝案件稽查報告書所附統一發票等資料，其內容似是而非
。原判決未採納上訴人所稱莊麗燕為禍首，未說明其理由。上訴
人純為受害人，此由莊麗燕到處協助其他公司推展相同業務，被
害公司不計其數，其素行不良，犯案累累可證。原判決認上訴人
與莊麗燕有犯意聯絡，不足為採云云。惟查原判決依憑證人陳孟
彥、楊孝中、莊麗燕之證言，台北市政府營利事業登記證，神州
公司登記卷宗影本，財政部台灣省南區國稅局九十三年十一月十
六日南區國稅審三字第０九三００九五六一六號函暨所附台灣高
雄地方法院檢察署九十二年度偵字第二三四三四號、九十三年度
偵字第一一九八三號起訴書附表一、二，財政部台灣省南區國稅
局九十三年十一月十二日南區國稅審三字第０九三００九五三六
九一號函，營業人神州公司專案申請調檔銷項、進項統一發票查
核清單，財政部台北市國稅局審查三科查緝案件稽查報告書，營
業人神州公司專案申請調檔（進項）統一發票查核名冊，莊麗燕
所簽具之保管條及同意書各一紙等證據，資以認定上訴人有原判
決事實欄所記載之犯罪事實，因而撤銷第一審之科刑判決，改判
仍依修正前刑法連續犯、牽連犯之例，從一重論處上訴人共同連
續商業負責人，以明知為不實之事項，而填製會計憑證罪刑及予
以減刑，已詳述其依憑之證據及認定之理由。並對於上訴人矢口
否認有何不實填製會計憑證犯行，辯稱：神州公司確實有從事電
子材料、化妝品零售等業務，剛開始生意不好，嗣透過他人介紹
請來莊麗燕擔任總經理，莊麗燕說她手頭上訂單很多，伊看她真
的帶很多客戶來，所以才慢慢將公司交給她經營，並未過問公司
之事，直至國稅局通知方知莊麗燕有以神州公司名義虛開統一發
票之情事，伊亦係受莊麗燕所矇騙，關於本件涉案之廠商，伊只
認識其中尚赫、順頤等家，且由伊本人負責生意往來，至於其他
的廠商都是莊麗燕負責，伊都不認識云云。經綜合調查證據之結
果，認不可採，已在判決內詳予指駁，並說明其理由，原判決所
為論述，核與卷證資料相符，從形式上觀察，並無違背法令之情
形。按認事採證、證據之取捨及證據證明力之判斷，俱屬事實審
法院之職權，苟無違背證據法則，自不能指為違法。且原判決係
依憑上訴人於原審自承其經營神州公司，從事電子材料、化妝品
零售業務，但因業績不佳，經人介紹，請莊麗燕擔任總經理，公
司業務大都委由莊麗燕負責，一小部分廠商（尚赫、順頤等）由
其本人負責，於偵查時供承將神州公司交予莊麗燕經營期間，其
每月仍向莊麗燕領取一年約二十二萬元左右車馬費等語，而認定
事實，並非憑空臆測認定。又上訴人因於九十年九月二十八日將
神州公司大小章、存摺及空白統一發票交付莊麗燕，故由莊麗燕
簽具保管條及同意書為憑。另上訴人供承神州公司有與附表二編
號1、2所示之尚赫、順頤二家公司交易之事實，足見其於莊麗燕
擔任總經理期間，仍時常前往神州公司，並非對公司事務毫不聞
問，其既將公司大小章等物品交付莊麗燕，且每月自莊麗燕處受
領報酬，足見主觀上具有犯罪故意等情，原判決就上訴人如何與
莊麗燕成立共同正犯，應共同負責，已於理由內闡述甚詳（見原
判決第五、六頁），至於莊麗燕是否另涉他案，上訴人是否有對
莊麗燕提出告訴，尚與本件無關。上訴意旨無視於原判決此部分
論述，仍執陳詞主張其為受害人，與莊麗燕無犯意之聯絡，而重
為事實之爭辯，亦與法律所規定得上訴第三審之理由不相適合。
再者，財政部台北市國稅局審查三科查緝案件稽查報告書、營業
人神州公司專案申請調檔（進項）統一發票查核名冊、專案申請
調檔（進項）統一發票查核清單等資料，均係財政機關所出具，
自具有憑信性，原判決憑以認定附表一所示神州公司銷貨予各該
銷項公司之銷售額均大於實際之進項總額，與常情不符等情，難
謂係憑空臆測或採證違法。上訴意旨置原判決之論敘於不顧，徒
為事實上之爭辯，並對原審採證認事之職權行使及於判決無影響
之事項，任意指摘，難謂已符合首揭法定上訴要件。其上訴違背
法律上之程式，應予駁回。又裁判上一罪案件之一部分，得提起
第三審上訴者，其不得上訴第三審部分，依審判不可分原則，第
三審法院亦應併予審判，但以得上訴部分之上訴合法為前提。本
件得上訴之重罪違反商業會計法部分，其上訴為不合法，本院由
程序上予以駁回，對於牽連所犯之稅捐稽徵法第四十三條第一項
之罪部分，經核該部分係屬刑事訴訟法第三百七十六條第一款之
案件，不得上訴於第三審法院，依上說明，自無從適用審判不可
分原則，併為實體上審判，上訴人此部分上訴不合法，應併予駁
回。
據上論結，應依刑事訴訟法第三百九十五條前段，判決如主文。
中    華    民    國  一○○  年    一    月   十三   日
                      最高法院刑事第十二庭
                          審判長法官  陳  世  淙  
                                法官  陳  東  誥  
                                法官  何  菁  莪  
                                法官  許  錦  印  
                                法官  施  俊  堯  
本件正本證明與原本無異
                                      書  記  官  
中    華    民    國  一○○  年    一    月   十八   日
                                                      Q